臺灣臺中地方法院民事判決
111年度訴字第2091號
原      告  洪懿鋒  
訴訟代理人  張銘峰律師
被      告  吳喬彥  

            吳淑寧  
上列當事人間請求遷讓房屋事件，本院於民國111年9月12日言詞
辯論終結，判決如下：
    主      文
被告應自坐落於門牌號碼臺中市○○區○○路000號之房屋遷出並騰
空返還原告。
被告應自民國111年1月31日起至遷讓返還前項所示房屋之日止，
按月連帶給付原告新臺幣3萬元。
訴訟費用由被告連帶負擔。
    事實及理由
一、原告主張：兩造於民國109年1月30日簽訂房屋租賃契約（下
    稱系爭租約），約定由被告承租原告所有之門牌號碼臺中市
    ○○區○○路000號之房屋（下稱系爭房屋），租賃期間自109年
    1月1日起至111年1月30日止，每月租金新臺幣（下同）3萬
    元，每月1日前繳納，每次繳納1個月份。另被告於租期屆滿
    時，除經原告同意出租外，應即日將系爭房屋按原狀遷空交
    還原告。被告吳淑寧雖於系爭租約上名列為連帶保證人，惟
    其實際上亦為承租人。被告於承租後多次不依約繳納房租，
    且系爭租約已於111年1月30日屆期，然被告仍持續占用系爭
    房屋，原告曾分別於110年9月7日、111年2月7日以郵局存證
    信函通知被告，被告故意不予收受致逾期招領退回，原告向
    本院聲請調解，被告仍未理會不予出席。又被告既仍占有使
    用系爭房屋，其自111年1月30日系爭租約屆期後，即已失其
    合法占用系爭房屋之正當權源，致原告無法使用收益，則依
    社會通常觀念，被告獲有相當於租金之不當得利，並因此致
    原告受有無法使用收益系爭房屋之損害。爰依民法第455條
    前段、第767條第1項前段、中段、第179條提起本件訴訟等
    語。並聲明：如主文所示。
二、被告則以：
（一）被告吳喬彥：我有想要搬離，但我兒子出車禍受有重大傷
      害無法搬離，且目前經濟來源困難。
（二）被告吳淑寧：系爭房屋有地板突起，原告都沒有修繕；我
      有繳納房租，都是由我的老公轉帳的，原告稱我沒有付房
      租是不對的。
（三）並均聲明：原告之訴駁回。
三、本院之判斷：
（一）當事人對於他造主張之事實，於言詞辯論時不爭執者，視
      同自認，民事訴訟法第280 條第1 項定有明文。查，原告
      主張其為系爭房屋之所有人，兩造前於109年1月30日簽訂
      系爭租約，由被告向原告承租系爭房屋，租期自109年1月
      1日起至111年1月30日止，每月租金3萬元。原告曾分別於
      110年9月7日、111年2月7日以郵局存證信函通知被告清償
      租金、自系爭房屋遷出及返還占有系爭房屋之不當得利，
      但均遭退回等情，有房屋租賃契約書、建物登記第一類謄
      本、郵局存證信函為證（見111年度沙簡字第403號卷第23
      至35頁），被告亦未爭執系爭租約業已到期，且原約定每
      月租金為3萬元之事實，堪信原告此部分之主張為真實。
（二）按承租人於租賃關係終止後，應返還租賃物；所有人對於
      無權占有或侵奪其所有物者，得請求返還之，民法第455
      條前段、第767條第1項前段分別定有明文。經查，系爭租
      約已於111年1月30日屆期，兩造就系爭房屋已無租賃關係
      存在，又被告現仍占有系爭房屋。被告吳喬彥雖抗辯因伊
      兒子出車禍受有重大傷害無法搬離，且目前經濟來源困難
      等語；被告吳淑寧則抗辯系爭房屋有地板突起，原告都沒
      有修繕，且有繳納房租等語，然均核非有權占有系爭房屋
      之法律上正當權源，另經本院諭知法律關係系租賃契約到
      期，請求返還租賃物（見本院卷第28頁），被告亦未舉證
      證明有何占有系爭房屋之法律上正當權源，自屬無權占有
      。是原告依民法第455條前段、第767條第1項前段之規定
      ，請求被告自系爭房屋遷出騰空並返還予原告，洵屬有據
      ，應予准許。
（三）按無法律上之原因而受有利益，致他人受損害者，應返還
      其利益，民法第179條定有明文；而無權占有他人土地或
      房屋，可能獲得相當租金之利益，亦為社會通常之觀念（
      最高法院61年台上字第1695號判例意旨參照）。查被告迄
      今仍未將系爭房屋騰空返還原告，則其繼續占有系爭房屋
      即為無法律上之原因，而受有相當租金之不當得利，又被
      告承租系爭房屋之每月租金為3萬元，是原告請求被告自1
      11年1月31日起至遷讓返還系爭房屋之日止，按月給付相
      當租金之不當得利3萬元，即屬有據。另按數人負同一債
      務，而其給付不可分者，準用關於連帶債務之規定，民法
      第292條定有明文。是於數人共同承租之情形，就給付租
      金而言，金錢給付性質上固為可分，惟共同承租人受領租
      賃物之權利及返還租賃物之義務均不可分，故共同承租人
      所負之租金債務性質上應認為不可分，而應準用關於連帶
      債務之規定，則原告請求被告按月連帶給付3萬元，亦屬
      有據。
四、綜上所述，原告依民法第455條前段、第767條第1項前段之
    規定，請求被告自系爭房屋遷出並騰空返還原告，及依民法
    第179條之規定，請求被告自111年1月31日起至遷讓返還系
    爭房屋之日止，按月連帶給付原告3萬元，為有理由，應予
    准許。
五、本件事證已臻明確，兩造其餘攻擊防禦方法及所提證據經審
    酌後，於判決結果不生影響，爰不另一一論駁，附此敘明。
六、綜上所述，本件原告之訴為有理由，依民事訴訟法第78條、
    第85條第2項之規定，判決如主文。
中　　華　　民　　國　　111 　年　　10　　月　　5 　　日
                  民事第一庭      法  官  王詩銘
以上正本係照原本作成。
如對本判決上訴，須於判決送達後20日內向本庭提出上訴狀（須
按他造當事人之人數附繕本）。如委任律師提起上訴者，應一併
繳納上訴審裁判費。
中　　華　　民　　國　　111 　年　　10　　月　　6 　　日
                                  書記官  林玟君